【裁判字號】    92,易緝,396
【裁判日期】    920917
【裁判案由】    詐欺
【裁判全文】
臺灣臺中地方法院刑事判決                        九十二年度易緝字第三九六號
    公  訴  人  臺灣臺中地方法院檢察署檢察官
    被      告  丙○○
右列被告因詐欺案件，經檢察官提起公訴（八十八年度偵字第二○四一九號、第二二
六二三號），本院判決如左：
    主  文
丙○○無罪。
    理  由
一、公訴意旨略以：被告丙○○基於幫助詐欺之犯意，明知吳志偉本人之信用已不良
    （吳志偉之支票已於民國八十六年十一月十四日遭拒絕往來），且其所經營之龍
    城餐飲店已生意慘淡，資金週轉困難，並有貸款未付之情形，竟於八十六年十一
    月二十六日，向附表所示之金融機構開戶，並領得支票後，即全數交予吳志偉及
    其所指定之人簽發如附表所示之支票，而吳志偉及其所指定之人均明知丙○○之
    前開支票帳戶，已於八十七年一月十六日（第一次退票係在同年一月三日）遭拒
    絕往來，竟乃予以簽發使用，並將之交予日大商行，使日大商行因此陷於錯誤，
    而為貨品之交付等語，因認被告涉犯刑法第三十條第一項、第三百三十九條第一
    項之幫助詐欺取財罪嫌。
二、按犯罪事實應依證據認定之，無證據不得推定其犯罪事實，又不能證明被告犯罪
    或其行為不罰者，應諭知無罪之判決，刑事訴訟法第一百五十四條及第三百零一
    條第一項分別定有明文。又認定犯罪事實，所憑之證據，雖不以直接證據為限，
    間接證據亦包括在內，然無論直接或間接證據，其為訴訟上之證明，須於通常一
    般之人均不致於有所懷疑，而得確信其為真實之程度者，始得據之為有罪之認定
    ，倘其證明尚未達到此一程度，而有合理性懷疑之存在時，即無從為有罪之認定
    ，根據「罪證有疑，利於被告」之證據法則，即不得遽為不利於被告之認定，（
    最高法院著有七十六年臺上字第四九八六號判例可資參照）；再按犯罪事實之認
    定，應憑真實之證據，倘證據是否真實尚欠明顯，自難以擬制推測之方法，為其
    判斷之基礎，而認定犯罪事實之證據係指足以認定被告確有犯罪行為之積極證據
    而言，該項證據自須適合於被告犯罪事實之認定，始得採為斷罪資料（最高法院
    五十三年臺上字第六五六號、二十九年上字第三一○五號判例可資參照）。
三、公訴人認被告丙○○涉犯刑法第三十條第一項、第三百三十九條第一項之幫助詐
    欺取財罪嫌，無非係以被害人日大商行負責人甲○○及其業務代表乙○○於偵查
    中之指訴、卷附之送貨單影本、如附表所示之支票影本、安泰商業銀行臺中分行
    八十九年二月一日安中發字第九十五號函與所附之開戶、交易及退票明細為主要
    論據。訊據被告堅決否認有何前揭犯行，辯稱：伊未曾向安泰商業銀行申請支票
    帳戶，伊曾於八十六年間遺失過國民身分證，可能是證件遭人冒用等語。經查：
（一）卷附之被告名義安泰商業銀行臺中分行帳號九九○九－五號支票存款帳戶，係
      於八十六年十一月二十六日開戶，而附於該開戶申請書之被告國民身分證，係
      被告於八十六年五月二十九日所補發之國民身分證，有卷附安泰商業銀行臺中
      分行八十九年二月一日安中發字第九十五號函與所附之支票存款開戶申請書乙
      紙附於偵查卷可憑。又被告前揭於八十六年五月二十九日所補發之國民身分證
      於八十六年七月二十五日，在南投縣某處遺失，被告於八十六年七月三十日復
      向高雄市三民區第一戶政事務所申請補領國民身分證，有高雄市三民區第一戶
      政事務所九十二年八月十八日高市民一戶字第○九二○○○四八一二號函暨所
      附具之補領國民身分證申請書乙紙附於本院審理卷可憑，足見被告前揭所稱：
      伊所有之國民身分證曾遺失乙節，堪可採信。
（二）又被告辯稱：伊並未曾至安泰商業銀行臺中分行申請過支票帳戶等語。經查：
      依卷附之安泰商業銀行臺中分行帳號九九○九－五號支票存款帳戶申請書上「
      丙○○」之簽名，與被告於本院審理時，及申請補發國民身分證時所為之簽名
      ，其運筆之方式，依肉眼觀察，炯然不同，顯非同一人所簽名。雖安泰商業銀
      行臺中分行經本院函詢回覆稱：向該行申請支票存款帳戶，必須由本人持身分
      證正本經核對後親自填寫開戶申請書、往來約定書及印鑑卡等資料，經核准後
      始能開戶，不得由他人代為申請開戶。如開戶經核准後，可委由他人持現金代
      為存款開戶，有該行九十二年八月十五日安中字第三三三八號函附於本院審理
      卷可參。然依前揭被告支票帳戶之開戶申請書擬辦意見欄內記載：該戶為本行
      特約商店（一代系列）其中之一負責人，申請支票之用途在於資金調度及薪資
      發放。又於該申請書下方註記：ＰＳ委由該公司方秘書開戶等語（見偵查卷第
      一八○頁），則上開支票帳戶雖係以被告私人名義開戶，惟確非由被告本人持
      國民身分證開立前開支票帳戶。再同案被告吳志偉於本院審理時陳稱：並不認
      識被告丙○○等語（見本院八十九年度易字第三九九四號審理卷第五二頁），
      而被告於本院審理時亦陳稱：伊雖認識一代系列護膚店裡的人，但從未將國民
      身分證出借予他人，也未同意他人用伊名義開立支票帳戶（見本院九十二年八
      月四日訊問筆錄）等語，且衡諸常情，若確係由被告出借其身分證件供他人申
      請支票帳戶，豈可能於八十六年十一月申請開立支票帳戶，而先於八十六年七
      月即就申請開立支票所憑之身分證件申報遺失，並予以補領？
（三）綜上所述，公訴人所提出之證據尚不足以證明被告確有申請支票帳戶供他人使
      用以詐騙告訴人。此外，本院復查無其他積極證據足以證明被告確有為前揭幫
      助詐欺之犯行。是揆諸前揭法條意旨，自應為被告無罪判決之諭知。
據上論斷，應依刑事訴訟法第三百零一條第一項，判決如主文。
中      華      民      國    九十二    年      九      月     十七     日
                                     臺灣臺中地方法院刑事第六庭
                                         法  官  劉  麗  瑛
右正本證明與原本無異。
如不服本判決，應於送達後十日內向本院提出上訴狀（須附繕本），上訴於臺灣高等
法院臺中分院。
                                        書記官
中      華      民      國    九十二    年      九      月     十七     日
【附表】安泰商業銀行臺中分行帳號九九○九─五號、發票人丙○○之下列支票：
１、票號ＡＧ0000000號、發票日八十七年二月二十三日、面額十五萬元
２、票號ＡＧ0000000號、發票日八十七年三月十八日、面額十五萬元
３、票號ＡＧ0000000號、發票日八十七年四月十八日、面額十五萬元
４、票號ＡＧ0000000號、發票日八十七年五月十八日、面額二十萬元
５、票號ＡＧ0000000號、發票日八十七年六月十八日、面額三十萬元


司法院資訊處製作；財團法人民間司法改革基金會備份。
